【裁判字號】    99,訴,979
【裁判日期】    990908
【裁判案由】    違反毒品危害防制條例
【裁判全文】
臺灣彰化地方法院刑事判決               99年度訴字第979號
公  訴  人  臺灣彰化地方法院檢察署檢察官
被      告  甲○○
上列被告因違反毒品危害防制條例案件，經檢察官提起公訴（99
年度毒偵字第1234號），於本院準備程序中，被告就被訴事實為
有罪之陳述，經裁定改行簡式審判程序，本院判決如下：
    主  文
甲○○施用第一級毒品，處有期徒刑捌月。又施用第二級毒品，
處有期徒刑伍月。應執行有期徒刑壹年。
    犯罪事實
一、甲○○前因施用毒品案件，經本院裁定送觀察、勒戒後，認
    無繼續施用毒品之傾向，於民國91年5 月29日執行完畢釋放
    ，並由臺灣彰化地方法院檢察署檢察官以91年度毒偵字第11
    94號為不起訴處分確定。復於上開觀察、勒戒執行完畢釋放
    後5 年內之91年間，因施用毒品第一、二級毒品案件，經本
    院裁定送觀察、勒戒後，認有繼續施用毒品之傾向，復經本
    院裁定令入戒治處所施以強制戒治，於92年10月12日執行完
    畢釋放出所，其刑事案件部分經本院以91年度訴字第1444號
    判決判處有期徒刑8 月、4 月，合併定應執行有期徒刑10月
    確定，嗣入監執行，於93年8 月3 日縮刑期滿執行完畢（不
    構成累犯）。詎其仍未戒除毒癮，復基於施用第一級毒品海
    洛因之犯意，於99年5 月23日凌晨零時許，在其位於彰化縣
    彰化市○○路○段351 號之住處，以將海洛因摻入香菸內加
    以點燃吸食之方式，施用第一級毒品海洛因1 次。另基於施
    用第二級毒品甲基安非他命之犯意，於99年5 月25日凌晨2
    時許，在同上住處，以將第二級毒品甲基安非他命放入玻璃
    球內燒烤吸其煙霧之方式，施用第二級毒品甲基安非他命1
    次。嗣於99年5 月25日下午1 時20分許，被告甲○○搭乘其
    友人吳文欽所駕駛之自小客車，行經彰化縣田中鎮○○路與
    斗中路交叉路口，因有違反交通規則之情事而為警攔查，友
    人吳文欽因另案通緝中，為警當場逮捕，甲○○因有毒品前
    科，經警徵得其同意採集尿液送驗，結果呈嗎啡及甲基安非
    他命陽性反應，始查悉上情。
二、案經彰化縣警察局田中分局報請臺灣彰化地方法院檢察署檢
    察官偵查起訴。
    理  由
一、按除被告所犯為死刑、無期徒刑、最輕本刑為3 年以上有期
    徒刑之罪或高等法院管轄第1 審案件者外，於前條第1 項程
    序進行中，被告先就被訴事實為有罪之陳述時，審判長得告
    知被告簡式審判程序之旨，並聽取當事人、代理人、辯護人
    及輔佐人之意見後，裁定進行簡式審判程序；除簡式審判程
    序、簡易程序及第376 條第1 款、第2 款所列之罪之案件外
    ，第1 審應行合議審判，刑事訴訟法第273 條之1 第1 項、
    第284 條之1 分別定有明文。本件被告甲○○所涉係死刑、
    無期徒刑、最輕本刑為3 年以上有期徒刑之罪或高等法院管
    轄第1 審案件以外之罪，並於本院行準備程序時就被訴事實
    為有罪之陳述，本院合議庭依前揭規定，經評議結果，裁定
    改由受命法官獨任行簡式審判程序。
二、上開犯罪事實，業據被告甲○○於本院審理時坦承不諱，且
    被告為警採集其尿液送驗結果，確呈嗎啡、甲基安非他命陽
    性反應，此有彰化縣警察局委託檢驗尿液代號與真實姓名對
    照認證單及詮昕科技股份有限公司於99年6 月3 日出具之濫
    用藥物尿液檢驗報告各1 紙附卷可稽，足徵被告之自白確與
    事實相符，堪以採信。是本案事證明確，被告犯行堪以認定
    ，應予依法論科。
三、按修正毒品危害防制條例就施用毒品者，僅於「初犯」及「
    5 年後再犯」二種情形，有其追訴條件之限制，即須於初犯
    經觀察、勒戒或強制戒治釋放後，5 年內均無施用毒品之行
    為，始能認其前所實施之觀察、勒戒或強制戒治已足遮斷毒
    癮，而得於5 年後再犯時，再予適用初犯之規定，重行觀察
    、勒戒等程序；倘5 年內已經再犯，被依法追訴處罰，縱其
    第3 次（或第3 次以上）施用毒品之時間在初犯釋放5 年以
    後，即與「5 年後再犯」之情形有別，且因已於「5 年內再
    犯」，顯見其再犯率甚高，原實施觀察、勒戒或強制戒治，
    已無法收其實效，而無5 年戒斷期之存在，自無再經觀察、
    勒戒及強制戒治之必要，應由檢察官逕行起訴，此有最高法
    院95年度臺非字第59、65號判決及95年度第7 次刑事庭會議
    及97年度第5 次刑事庭會議決議意旨足供參照。查本件被告
    前因施用毒品案件，經本院裁定送觀察、勒戒後，認無繼續
    施用毒品之傾向，於91年5 月29日執行完畢釋放，並由臺灣
    彰化地方法院檢察署檢察官以91年度毒偵字第1194號為不起
    訴處分確定。復於上開觀察、勒戒執行完畢釋放後5 年內之
    91年間，因施用毒品第一、二級毒品案件，經本院裁定送觀
    察、勒戒後，認有繼續施用毒品之傾向，復經本院裁定令入
    戒治處所施以強制戒治，於92年10月12日執行完畢釋放出所
    ，其刑事案件部分經本院以91年度訴字第1444號判決判處有
    期徒刑8 月、4 月，合併定應執行有期徒刑10月確定等情，
    有臺灣高等法院被告前案紀錄表及臺灣彰化地方法院檢察署
    刑案資料查註紀錄表各1 份在卷可考，則其再犯本件施用第
    一、二級毒品犯行，按諸前揭說明，即與5 年後再犯之情形
    有別，自應逕行追訴。
四、核被告甲○○所為，係犯毒品危害防制條例第10條第1 項、
    第2 項之施用第一級、第二級毒品罪。被告持有第一、二級
    毒品進而施用，其持有第一、二級毒品之低度行為，應各為
    其施用第一、二級毒品之高度行為吸收，不另論罪。被告所
    犯施用第一級毒品海洛因及施用第二級毒品甲基安非他命之
    犯行，犯意各別，應予分論併罰。爰審酌被告有施用毒品前
    科，及其施用毒品之動機、目的、方法、不知珍惜身體、施
    用毒品所生危害，暨犯後坦承犯行之態度等一切情狀，量處
    如主文所示之刑，以示懲儆。
據上論斷，應依刑事訴訟法第273 條之1 第1 項、第299 條第1
項前段，毒品危害防制條例第10條第1 項、第2 項，刑法第11條
前段、第51條第5 款，判決如主文。
本案經檢察官趙冠瑋到庭執行職務。
中    華    民    國    99    年    9     月    8     日
                        刑事第七庭    法  官  郭麗萍
以上正本證明與原本無異。
如不服本判決應於收受判決後10日內向本院提出上訴書狀，並應
敘述具體理由；其未敘述上訴理由者，應於上訴期間屆滿後20日
內向本院補提理由書（均須按他造當事人之人數附繕本）「切勿
逕送上級法院」。
中    華    民    國    99    年    9     月    8     日
                                      書記官  吳冠慧
【附錄本案論罪科刑法條全文】
毒品危害防制條例第10條
施用第一級毒品者，處 6 月以上 5 年以下有期徒刑。
施用第二級毒品者，處 3 年以下有期徒刑。

司法院資訊處製作；財團法人民間司法改革基金會備份。
